臺灣宜蘭地方法院刑事判決　　　　　　　　　　　　　九十三年度交易字第七五號
　　公　訴　人　臺灣宜蘭地方法院檢察署檢察官
　　被　　　告　甲○○　男　七.
右列被告因過失傷害案件，經檢察官提起公訴（九十三年度偵字第二二四二號），本
院判決如左：
    主  文
甲○○因過失傷害人，處罰金參仟元，罰金如易服勞役，以參佰元折算壹日。
    事  實
一、甲○○於民國九十二年九月二十五日下午一時三十分許，駕駛車號Ｕ三—四二九
    一號自用小客車，沿宜蘭縣宜蘭市○○路，由北往南方向行駛，途經宜蘭市○○
    路○段與二段（原為渭水路）五岔路口處時，本應注意車前狀況，並隨時採取必
    要之安全措施，而依當時情況，又無不能注意之情事，竟疏未注意，適有乙○○
    騎乘車號ＹＺＯ—一０七號機車，搭載丙○○，沿宜蘭市○○路由南往北行駛，
    亦疏未注意車前狀況，於行經上開五岔路口時，往宜蘭市○○○路之方向右轉，
    甲○○因而閃避不及，其車輛與乙○○所騎乘之機車發生碰撞，乙○○、丙○○
    因此人車倒地，丙○○受有左小腿脛骨骨折、左手腕及左膝挫傷之傷害。嗣警據
    報前往現場處理，甲○○在場，並當場向員警自首，承認為肇事者。
二、案經被害人丙○○訴由宜蘭縣警察局宜蘭分局報請臺灣宜蘭地方法院檢察署檢察
    官偵查起訴。
    理  由
一、訊據被告甲○○固坦承有於上開時地與證人乙○○所騎乘之機車發生碰撞，並造
    成告訴人丙○○受有傷害等情不諱，惟矢口否認其有過失，辯稱：我認為我沒有
    過失云云。經查：
（一）右揭事實，業據告訴人丙○○於偵查及審理中指述甚詳，並經證人乙○○證述
      明確，復有道路交通事故調查報告表、道路交通事故現場圖及現場照片八幀在
      卷可稽，且告訴人丙○○確受有如事實欄所示之傷害，此有行政院衛生署宜蘭
      醫院診斷證明書附卷可考，堪信為真實。按汽車行駛時，駕駛人應注意車前狀
      況，並隨時採取必要之安全措施，道路交通安全規則第九十四條第三項定有明
      文，被告為領有駕駛執照之人，對於上開規定，自無法諉為不知。被告辯稱當
      時其行向為綠燈，對方為紅燈云云，而證人乙○○於本院審理時結證稱：當時
      行向燈號為綠燈等語在卷，故雙方對於各自行向之燈號均各執一詞，而依現存
      之證據資料，尚無從為何行向為綠燈之認定，然依現場圖及現場照片所示，被
      告駕駛之車輛與證人乙○○之機車發生撞擊之地點，係在接近岔路之盡頭，而
      靠近中山路二段之路口，而被告車輛擦撞之位置，係在車輛右保險桿之下方，
      可知當時證人乙○○搭載告訴人丙○○之機車，係剛好行駛在被告汽車之右前
      方，則不論被告行向之燈號為何，被告行駛至岔路口，對於右前方有來車亦應
      有注意車身狀況之義務，且該路段為五岔路口，對於行向之交通號誌，本極易
      混淆而有誤認之虞，故更應注意車前狀況，以隨時採取必要之安全措施，則被
      告若盡其注意之義務，當可避免車禍事故之發生，而依當時天候晴、日間自然
      光線、路面乾燥、無缺陷、無障礙物、視距良好之情形，並無不能注意之情事
      ，被告竟疏未注意車前狀況，而致車禍事故之發生，被告應負有過失之責任甚
      明。
（二）證人即告訴人丙○○雖指稱當時右轉之號誌為綠燈等語，然雙方對於各自行向
      燈號均各執一詞，而無證據可資認定，已如前述，而證人乙○○當時機車之速
      度約為三、四十公里，亦為證人乙○○所證述在卷，而證人即告訴人丙○○亦
      證稱：被告車速還好，我覺得他會停下來，但是他沒有停下來，我看他很久，
      但是他沒有注意到前面等語（本院九十三年十月十一日審理筆錄參照），可知
      當時被告之車速甚慢，而搭載於證人乙○○車上之告訴人亦已見到被告之車輛
      行駛而來且看很久，顯見證人乙○○當亦可得見，然證人乙○○卻未為任何閃
      避或減速之動作，反仍以時速三、四十公里之速度前進，致與被告之車輛發生
      撞擊，證人乙○○就本件車禍事故之發生，亦與有過失甚明，被告雖過失較輕
      然此亦不能解免被告過失之責任，而告訴人因此而受有事實欄所示之傷害，故
      告訴人之傷害與被告之過失行為間，有相當之因果關係，亦堪認定。被告於肇
      事後，於有偵查犯罪職權之公務員知悉前，向據報前往現場處理之警察承認為
      肇事者等情，有卷附宜蘭縣警察局宜蘭分局自首調查表可按，被告應有於犯罪
      被發覺前自首接受裁判之行為。綜上所述，被告確有在前揭時地駕駛汽車肇事
      致告訴人受傷之過失行為，本件事證明確，被告犯行堪以認定。
二核被告甲○○所為，係犯刑法第二百八十四條第一項前段過失傷害罪。被告於肇
    事後，未為偵查犯罪職權之公務員知悉前，不逃避接受裁判而當場向警員自首，
    承認為肇事者，已合於刑法第六十二條前段所定對於未發覺之犯罪自首而接受裁
    判之要件，依法減輕其刑。爰審酌被告之素行、品行、犯罪手段、所生損害，尚
    未與被害人達成和解，過失之情節輕微等一切情狀，量處如主文所示之刑，並諭
    知罰金易服勞役之折算標準。
據上論斷，應依刑事訴訟法第二百九十九條第一項前段，刑法第二百八十四條第一項
、第四十二條第二項、第六十二條前段，罰金罰鍰提高標準條例第一條前段、第二條
，判決如主文。
本案經檢察官鄭雅方到庭執行職務
中　　　華　　　民　　　國　　九十三　　年　　　十　　　月　　二十五　　日
                              臺灣宜蘭地方法院交通法庭
                                  審判長法  官  林明山
                                        法  官  謝佩玲
                                        法  官  鄭貽馨
右正本證明與原本無異。
如不服本判決，應於判決送達後十日內向本院提出上訴狀（應抄附繕本）。告訴人或
被害人如對於本判決不服者，應具備理由請求檢察官上訴，其上訴期間之計算係以檢
察官收受判決正本之日期為準。
                                        書記官  陳蒼仁
中　　　華　　　民　　　國　　九十三　　年　　　十　　　月　　二十七　　日
附錄論罪法條
中華民國刑法第二百八十四條
(過失傷害罪)
因過失傷害人者，處六月以下有期徒刑、拘役或五百元以下罰金，致重傷
者，處一年以下有期徒刑、拘役或五百元以下罰金。
從事業務之人，因業務上之過失傷害人者，處一年以下有期徒刑、拘役或
一千元以下罰金，致重傷者，處三年以下有期徒刑、拘役或二千元以下罰
金。
